臺灣彰化地方法院刑事判決　　　　　　　 96年度訴字第368號
公　訴　人　臺灣彰化地方法院檢察署檢察官
被　　　告　甲○○
上列被告因違反毒品危害防制條例案件，經檢察官提起公訴（96
年度毒偵字第574 號），本院合議庭裁定由受命法官獨任進行簡
式審判程序，茲判決如下：
    主  文
甲○○施用第一級毒品，累犯，處有期徒刑捌月，扣案之第一級
毒品海洛因壹包（淨重零點零壹公克，空包裝重零點貳陸公克）
沒收銷燬之。
    犯罪事實
一、甲○○曾於民國94年間因施用第1 、2 級毒品案件，經本院
    以94年度訴字第716 號刑事判決分別判處有期徒刑10月、5
    月，應執行有期徒刑1 年2 月確定，並於95年10月19日因縮
    刑期滿執行完畢。其前於88年間因施用毒品案件，經本院以
    88年度毒聲字第3843號裁定送勒戒處所觀察、勒戒後，認有
    繼續施用毒品之傾向，經本院以88年度毒聲字第4243號裁定
    令入戒治處所施以強制戒治，並以89年度毒聲字第675 號裁
    定停止戒治付保護管束，於89年10月5 日保護管束期滿視為
    強制戒治執行完畢，經臺灣彰化地方法院檢察署檢察官以89
    年度戒毒偵字第1236號、第1237號為不起訴處分確定；復於
    前揭強制戒治執行完畢釋放5 年內，於94年間因施用第1 、
    2 級毒品案件，經本院於94年5 月18日以94年度訴字第716
    號刑事判決分別判處有期徒刑10月、5 月，應執行有期徒刑
    1 年2 月，並於94年6 月7 日確定。詎其不知悔改，明知海
    洛因業經公告為毒品危害防制條例第2 條第2 項第1 款所列
    管之第1 級毒品，不得非法持有、施用，於前揭強制戒治執
    行完畢釋放後5 年內，於94年間再犯施用毒品案件，經法院
    判處罪刑確定後，復另基於施用第1 級毒品海洛因之犯意，
    於96年1 月24日晚上約8 、9 時許，在其位於彰化縣員林鎮
    ○○路○ 段46巷270 號住處，將海洛因摻水以注射針筒注入
    體內之方式，施用第1 級毒品海洛因1 次。嗣經警方於96年
    1 月25日下午3 時30分，在彰化縣大村鄉○○村○○路142
    巷附近處臨檢查獲，並扣得海洛因1 包（淨重0.01公克，空
    包裝重0.26公克），且於96年1 月25日下午6 時1 分採尿送
    驗後，始知上情。
二、案經彰化縣警察局員林分局報請臺灣彰化地方法院檢察署檢
    察官偵查起訴。
    理  由
一、本案被告甲○○所犯係死刑、無期徒刑、最輕本刑為3 年以
    上有期徒刑以外之罪，其於準備程序就前揭被訴事實為有罪
    之陳述，經受命法官告知簡式審判程序之旨，並聽取其與公
    訴人之意見後，本院認無不得或不宜改依簡式審判程序進行
    之處，爰依刑事訴訟法第273 條之1 第1 項、第284 條之1
    ，裁定本案由受命法官獨任進行簡式審判程序，合先敘明。
二、訊據被告對其於上揭時、地施用第1 級毒品海洛因之事實，
    於本院審理時（參見本院96年3 月21日審判筆錄）坦承不諱
    ，並有扣案粉末1 包，經送驗後係第1 級毒品海洛因（淨重
    0.01公克，空包裝重0.26公克），此有法務部調查局96年3
    月2 日調科壹字第09623015320 號鑑定書1 紙（參見本院卷
    宗）附卷可稽，而上揭海洛因為被告施用第1 級毒品海洛因
    後所剩餘等情，業經被告於本院審理中供明在卷。另查：
  (一)被告係於96年1 月25日下午6 時1 分，經臺灣彰化地方法院
    檢察署委託警方採集被告尿液送驗結果，呈嗎啡陽性反應，
    此有詮昕科技股份有限公司96年2 月7 日報告編號00000000
    號濫用藥物尿液檢驗報告及委託驗尿代號與真實姓名對照認
    證單各1 紙（參見偵查卷宗第10頁、第32頁）附卷可稽，足
    見被告確有施用第1 級毒品海洛因之事實無訛。
  (二)按海洛因施用入人體後水解還原成嗎啡，再循嗎啡之代謝方
    式排出體外，業據行政院衛生署藥物食品檢驗局73藥檢壹字
    第030221號函說明綦詳，且依醫學臨床實驗及根據英國藥學
    會出版Isolationand Indentification of Drugs一書第293
    頁載明：海洛因經注射入人體後，在體內迅速水解成６Mono
    acetyImorphine，再緩緩繼續水解成嗎啡，然後再循嗎啡之
    代謝方式排出，同書第431 至432 頁並載有：嗎啡經注射入
    人體後，約50% 以上於8 小時內自尿中排出，至24小時排出
    約90% ，但48小時後仍有微量可檢出等語。是依上開說明，
    佐以被告前揭尿液檢驗報告，被告自白於前揭時間，有施用
    第1 級毒品海洛因1 次等語，核與前揭事證相符，應堪採信
    。
  (三)施用第1 、2 級毒品為犯罪行為，毒品危害防制條例第10條
    定有處罰明文。故施用第1 、2 級毒品者，依前揭規定本應
    科以刑罰。惟基於刑事政策，對合於一定條件之施用者，則
    依同條例第20條、第23條之規定，施以觀察、勒戒及強制戒
    治之保安處分。毒品危害防制條例於92年7 月9 日修正公布
    ，自93年1 月9 日施行，其中第20條、第23條將施用毒品之
    刑事處遇程序，區分為「初犯」及「5 年內再犯」、「5 年
    後再犯」。依其立法理由之說明：「初犯」，經觀察、勒戒
    或強制戒治後，應為不起訴處分或不付審理之裁定；經觀察
    、勒戒或強制戒治執行完畢釋放後，「5 年內再犯」者，因
    其再犯率甚高，原實施之觀察、勒戒及強制戒治既已無法收
    其實效，爰依法追訴或裁定交付審理。至於經觀察、勒戒或
    強制戒治執行完畢釋放後，「5 年後再犯」者，前所實施之
    觀察、勒戒或強制戒治已足以遮斷其施用毒品之毒癮，為期
    自新及協助其斷除毒癮，仍適用「初犯」規定，先經觀察、
    勒戒或強制戒治之程序。從而依修正後之規定，僅限於「初
    犯」及「5 年後再犯」二種情形，始應先經觀察、勒戒或強
    制戒治程序。倘被告於5 年內已再犯，經依法追訴處罰，縱
    其第3 次（或第3 次以上）再度施用毒品之時間，在初犯經
    觀察、勒戒或強制戒治執行完畢釋放5 年以後，已不合於「
    5 年後再犯」之規定，且因已於「5 年內再犯」，顯見其再
    犯率甚高，原實施觀察、勒戒或強制戒治，已無法收其實效
    ，即應依該條例第10條處罰（最高法院95年度第7 次刑事庭
    會議決議要旨參照）。經查，被告前於88年間因施用毒品案
    件，經本院以88年度毒聲字第3843號裁定送勒戒處所觀察、
    勒戒後，認有繼續施用毒品之傾向，經本院以88年度毒聲字
    第4243號裁定令入戒治處所施以強制戒治，並以89年度毒聲
    字第675 號裁定停止戒治付保護管束，於89年10月5 日保護
    管束期滿視為強制戒治執行完畢，經臺灣彰化地方法院檢察
    署檢察官以89年度戒毒偵字第1236號、第1237號為不起訴處
    分確定；復於前揭強制戒治執行完畢釋放5 年內，於94年間
    因施用第1 、2 級毒品案件，經本院於94年5 月18日以94年
    度訴字第716 號刑事判決分別判處有期徒刑10月、5 月，應
    執行有期徒刑1 年2 月，並於94年6 月7 日確定等情之事實
    ，此有臺灣高等法院被告前案紀錄表、臺灣彰化地方法院檢
    察署刑案資料查註紀錄表各1 份附卷可參。被告前既曾因施
    用毒品案件，經強制戒治後，復於強制戒治執行完畢釋放後
    5 年內，再犯施用毒品罪，且經法院判處罪刑確定，被告於
    犯罪事實欄一所示時間再度施用海洛因之犯行等情，即非屬
    毒品危害防制條例第20條第3 項所定「5 年後再犯」之情形
    ，檢察官逕行起訴，要無不合。依前開說明，本案被告上開
    所為，係於上揭強制戒治執行完畢釋放後5 年內，再犯施用
    第1 級毒品罪，且經法院判處罪刑確定後，再度犯本案之毒
    品危害防制條例第10條第1 項施用第1 級毒品罪，本案事證
    明確，被告上開犯行洵堪認定。
三、按海洛因為毒品危害防制條例第2 條第2 項第1 款所明定之
    第1 級毒品。核被告所為，係犯同條例第10條第1 項之施用
    第1 級毒品罪。被告持有第1 級毒品進而施用，持有之低度
    行為為施用之高度行為所吸收，不另論持有毒品之罪。又查
    ，被告曾於94年間因施用第1 、2 級毒品案件，經本院以94
    年度訴字第716 號刑事判決分別判處有期徒刑10月、5 月，
    應執行有期徒刑1 年2 月確定，並於95年10月19日因縮刑期
    滿執行完畢等情，此有臺灣高等法院被告前案紀錄表、臺灣
    彰化地方法院檢察署刑案資料查註紀錄表各1 份存卷可考，
    其於5 年內故意再犯本案有期徒刑以上之罪，為累犯，應依
    刑法第47條第1 項之規定加重其刑。爰審酌被告前因施用毒
    品案件，經強制戒治執行完畢釋放後，仍未能徹底戒絕毒品
    ，復犯本案施用毒品罪，顯見其無戒毒悔改之意，惟念其施
    用毒品之次數、施用毒品乃自戕一己之身體健康，尚未對他
    人造成危害，且犯後已坦承犯行，態度良好等一切情狀，量
    處如主文所示之刑。
四、另毒品危害防制條例第18條第1 項前段之規定，乃刑法第38
    條第1 項第1 款之特別規定，此所稱查獲之毒品，係指有罪
    判決書於事實欄內，已經認定為被告有罪事實之毒品，即足
    當之，不以仍屬於被告所有者為限（最高法院92年度臺非字
    第297 號裁判要旨參照）。經查，扣案之粉末1 包（淨重0.
    01公克，空包裝重0.26公克），經送驗後，係第1 級毒品海
    洛因，且為被告施用後所剩餘之毒品，均已如前述，又該包
    裝海洛因之塑膠袋，業已無法與毒品析離，均屬違禁物，不
    問是否屬於犯人所有與否，依毒品危害防制條例第18 條 第
    1 項前段規定，併予宣告沒收銷燬之。又鑑定耗損之毒品，
    既已滅失，即無庸併予宣告沒收銷燬，附此敘明。
五、公訴意旨另以：被告基於施用海洛因之包括一罪犯意，自96
    年1 月中旬某日起至96年1 月23日止、96年1 月25日施用第
    1 級毒品海洛因多次，因認被告此部分另涉有毒品危害防制
    條例第10條第1 項之施用第1 級毒品罪嫌等語。經查：
  (一)按犯罪事實應依證據認定之，無證據不得認定犯罪事實，刑
    事訴訟法第154 條第2 項定有明文；復按被告之自白，不得
    作為有罪判決之唯一證據，仍應調查其他必要之證據，以察
    其是否與事實相符，刑事訴訟法第156 條第2 項亦定有明文
    。
  (二)公訴人認被告涉有此部分施用第1 級毒品海洛因之罪嫌，無
    非係以被告之惟一自白為其論據。訊據被告於本院準備程序
    中固全部認罪而坦認有上開期間施用海洛因之行為等語，然
    除被告之前揭自白外，並無其他證據足以佐認與事實相符，
    依前開刑事訴訟法所定之證據法則，自尚難逕單以被告之自
    白，認定被告確有自96 年1月中旬某日起至96年1 月23日止
    、96年1 月25日，接連施用海洛因多次之行為，而以被告之
    上開自白作為該部分有罪判決之唯一證據。此外，復查無其
    他積極之證據足認被告有何此部分之犯行，惟公訴人認該部
    分與前開被告經判決有罪之施用海洛因1 次之犯行間，具有
    包括一罪之關係，爰不另為無罪之諭知。
據上論斷，應依刑事訴訟法第273 條之1 第1 項、第299 條第1
項前段，毒品危害防制條例第10條第1 項、第18條第1 項前段，
刑法第11條、第47條第1 項，判決如主文。
本案經檢察官吳芙如到庭執行職務。
中　　華　　民　　國　　96　　年　　3 　　月　　30　　日
                  刑事第八庭          法　官    唐中興
以上正本證明與原本無異。
如不服本判決，應於判決送達後10日內向本院提出上訴狀 (須附
繕本 )。
中　　華　　民　　國　　96　　年　　3 　　月　　30　　日
                                      書記官    施惠卿
【附錄本案判決論罪科刑法條全文】：
毒品危害防制條例第10條
施用第1級毒品者，處6月以上5年以下有期徒刑。
施用第2級毒品者，處3年以下有期徒刑。
